【裁判字號】    98,台簡抗,35
【裁判日期】    980828
【裁判案由】    請求確認本票債權不存在
【裁判全文】
最高法院民事裁定              九十八年度台簡抗字第三五號
抗  告  人  甲○○
上列抗告人因與相對人乙○○間請求確認本票債權不存在事件，
對於中華民國九十八年六月二十四日台灣花蓮地方法院裁定（九
十六年度簡上字第四八號），提起抗告，本院裁定如下：
    主  文
抗告駁回。
抗告訴訟費用由抗告人負擔。
    理  由
按對於簡易訴訟程序之第二審判決，其上訴利益逾民事訴訟法第
四百六十六條所定之額數者，當事人僅得以其適用法規顯有錯誤
為理由，逕向最高法院提起上訴，並須經原裁判法院之許可。此
項許可，以訴訟事件所涉及之法律見解具有原則上之重要性者為
限，此觀同法第四百三十六條之二第一項、第四百三十六條之三
第一項及第二項之規定自明。所謂適用法規顯有錯誤，係指原第
二審判決就其取捨證據所確定之事實適用法規顯有錯誤而言，不
包括認定事實不當之情形在內。本件抗告人對於原第二審判決逕
向本院提起上訴，雖以：系爭本票乃擔保訴外人林螺雪對相對人
所負之借款債務，應由相對人就借貸及交付之金額負舉證責任，
原第二審未命相對人舉證，反就清償之事實命抗告人負舉證責任
，與大法官會議釋字第一七七號解釋及本院七十三年第一次民事
庭會議決議意旨相違；又依證人即林螺雪之子陳凌峰及相對人之
供述，借貸金額僅新台幣（下同）一百二十萬元，卻簽發二百萬
元之系爭本票，此攸關抗告人所負之擔保債務，應由相對人舉證
證明系爭二百萬元借款債務存在；另陳蓓如、陳凌峰各代位清償
系爭債務一百四十七萬、一百萬元，應由相對人證明其現在實際
債權若干，而非以其持有之票據金額為準，原第二審未依法就票
據之原因關係（借貸關係）命相對人負舉證責任，顯有違誤云云
，為其論據。惟查抗告人所陳上開理由，俱屬就原第二審判決本
於其取捨證據、認定事實及解釋契約之職權行使所認定：抗告人
自承系爭本票乃其為擔保陳凌峰對相對人所負之一百二十萬元借
款及利息債務而簽發，且自民國九十一年十二月十八日至九十六
年十二月十八日止，按約定月息二分計算借款本息合計已超過二
百萬元，抗告人請求確認系爭本票債權不存在，為無理由；又陳
蓓如簽發原審判決附表二支票之發票日均在其作成公證書指定清
償抗告人所負保證債務之前，且抗告人並未舉證證明陳蓓如於清
償時，指定清償抗告人所負之系爭本票債務，自不得於清償後再
為民法第三百二十一條之清償指定抵充。況抗告人與相對人間，
及陳蓓如與相對人間之保證債務，係本於各別原因而發生，亦無
該條適用；另相對人因強制執行而受償一百萬元，係清償陳凌峰
於九十一年二月八日向相對人之借款，此與系爭本票所擔保之債
權無關；至原第一審判決附表編號四、五之票據發票人及背書人
為陳凌峰、林螺雪或陳蓓如，核與抗告人擔保相對人與陳凌峰間
之債權無關等事實之當否問題，予以爭執，要與適用法規是否顯
有錯誤無涉，且亦無所涉及之法律見解具有原則上重要性之情事
。原法院認其上訴不應許可，逕以裁定駁回其上訴，經核於法並
無違誤。抗告論旨，指摘原裁定不當，聲明廢棄，非有理由。
據上論結，本件抗告為無理由。依民事訴訟法第四百三十六條之
二第二項、第四百九十五條之一第一項、第四百四十九條第一項
、第九十五條、第七十八條，裁定如主文。
中    華    民    國  九十八  年    八    月  二十八  日
                      最高法院民事第二庭
                          審判長法官  吳  正  一
                                法官  陳  淑  敏
                                法官  阮  富  枝
                                法官  許  澍  林
                                法官  魏  大  喨
      本件正本證明與原本無異
                                      書  記  官
中    華    民    國  九十八  年    九    月   十四   日
                                                      Ｑ


司法院資訊處製作；財團法人民間司法改革基金會備份。
